【裁判字號】    95,重訴緝,2
【裁判日期】    950718
【裁判案由】    盜匪
【裁判全文】
臺灣臺北地方法院刑事判決             95年度重訴緝字第2號
公  訴  人  臺灣臺北地方法院檢察署檢察官
被      告  丁○○
指定辯護人  本院公設辯護人  林盛煌
上列被告因強盜案件，經檢察官提起公訴（八十一年度偵字第二
六一一八號），本院判決如下：
    主  文
丁○○意圖為自己不法之所有，結夥三人以上，攜帶兇器，以脅
迫至使不能抗拒，而取他人之物，處有期徒刑柒年貳月。扣案如
附表所示之物沒收。
    事  實
一、緣丁○○（綽號「黑猴」）向戊○○借貸新台幣（下同）十
    五萬元後，因遭詐騙無力清償欠款，戊○○（業經本院判決
    有罪，現仍由台灣高等法院以九十五年度重上更十一字第四
    七號案件審理中）乃提議丁○○與之共同犯案，欲取得贓款
    ，以供抵銷前債，經丁○○應允後，渠等二人遂與友人乙○○、甲○○（業經本院判決有罪確定）共同基於意圖強盜他
    人財物之不所有犯意聯絡，於民國八十年十月十三日下午某
    時許，由丁○○、乙○○騎乘機車分別搭載甲○○、戊○○
    二人，結夥三人以上，共同於台北市○○○路、中山北路口
    附近尋找下手對象，見丙○○手戴勞力士名錶，覺有機可趁
    ，乃騎車自後尾隨丙○○夫婦所駕駛之自用小客車，至台北
    縣新莊市○○路九十四號前，丙○○之配偶先行下車後，丙○○即駕車進入同路九十八號之地下停車場內，戊○○旋即
    持客觀上足以對人之生命、身體安全構成威脅，具有危險性
    、足供兇器用之中共黑星手槍一把（內含其向吳阿志購入之
    子彈五顆）與甲○○尾隨進入上開停車場，準備下手強盜財
    物，戊○○、乙○○則持續發動機車引擎，在停車場外等候
    接應。戊○○、甲○○進入上開停車場後，戊○○即持槍抵
    住甫行下車之丙○○之太陽穴，以上開脅迫手段，致使丙○○不能抗拒後，二人乃強行取走其手上之勞力士手錶一支、
    鑽戒一只（共計約值五十四萬元）及現金七萬元等財物；戊○○並自行基於恐嚇危害他人安全之犯意，向丙○○嚇稱：
    不得報案，否則要殺害你全家等語，致其心生畏懼（恐嚇及
    持有槍彈部分均難認與丁○○間有犯意聯絡），渠等二人即
    與在外接應之乙○○、丁○○騎乘機車逃逸。至朋分贓款時
    ，丁○○乃將前開可分得之贓款予戊○○抵銷上開債務。嗣
    經警於八十一年八月二十六日晚上八時五十分許，在台北縣
    板橋市○○街一六０號前，循線查獲戊○○，並扣得上開中
    共製黑星手槍一把（含彈匣一個）、子彈十六顆等物，而循
    線查獲丁○○。
二、案經內政部警政署刑事警察局報請臺灣臺北地方法院檢察署
    檢察官偵查起訴。
    理  由
壹、程序方面：
    按被告以外之人於審判外之言詞或書面陳述，除法律有規定
    者外，不得作為證據；又被告以外之人於審判外之陳述，雖
    不符合同法第一百五十九條之一至第一百五十九條之四之規
    定，但經當事人於審判程序同意作為證據，法院審酌該言詞
    陳述或書面陳述作成時之情況，認為適當者，亦得為證據。
    當事人、代理人或辯護人於法院調查證據時，知有第一百五
    十九條第一項不得為證據之情形，而未於言詞辯論終結前聲
    明異議者，視為有前項之同意，刑事訴訟法第一百五十九條
    第一項及第一百五十九條之五分別定有明文。查本判決下列
    所引用之各該被告以外之人於審判外之陳述（包含書面陳述
    ），皆屬傳聞證據，惟當事人及辯護人雖知上開證據資料為
    傳聞證據，但於本院準備程序及審判期日中均表示無意見而
    不予爭執（參見本院卷第四三頁、第一一五頁筆錄），且迄
    至言詞辯論終結前亦未再聲明異議，本院審酌上開證據資料
    製作時之情況，尚無違法不當及證明力明顯過低之瑕疵，亦
    認為以之作為證據應屬適當，故揆諸前開規定，爰逕依刑事
    訴訟法第一百五十九條之五規定，認前揭證據資料均例外有
    證據能力，合先敘明。
貳、實體部分：
一、上揭犯罪事實，業據被告於本院審理中坦承不諱（參見本院
    卷第一一四頁、第一一七至一一九頁），且迭經被害人丙○○於警訊、偵查及本院調查時指訴甚詳（參見內政部警政署
    刑事警察局卷，下簡稱警卷第三一三頁正反面、八十一年度
    偵字第一七二八一號卷，下簡稱偵二卷第一０八至一一０頁
    及本院八十一年度重訴字第八一號卷二，下簡稱六卷第一三
    ０頁背面至一三三頁），核與證人即同案被甲○○於本院審
    理中證述情節亦屬相符（見本院卷第一一五至一一七頁）；
    又同案被告戊○○、乙○○確曾於八十年十月十三日下午三
    時許，與證人甲○○、及綽號「黑猴」之男子共同至台北縣
    新莊市○○路強盜財物，當時係由戊○○及甲○○到地下停
    車場強盜，乙○○及「黑猴」在樓上等待等情，亦據證人即
    同案被告戊○○、乙○○到庭證述甚詳（參見本院卷第九四
    頁、九五頁背面），足徵被告前揭任意性之自白與事實相符
    ，應堪採信。至證人戊○○、乙○○雖於本院審理中均否認
    被告丁○○即為於警詢中所指與之共同犯案之綽號「黑猴」
    男子，然被告丁○○即係「黑猴」乙情，業據證人甲○○到
    庭證述甚詳（參見本院卷第一一六頁），佐以證人乙○○所
    稱：甲○○介紹我與「黑猴」認識當天就去作案，之後就沒
    看過這個人，我不知道阿猴是否為丁○○等語，是縱其前開
    證詞屬實，則證人乙○○與綽號「黑猴」之男子原即非熟識
    ，且迄至本院審理時距本件案發時間已達十餘年，或因時間
    久遠、被告相貌、體型改變等因素，致證人乙○○無法明確
    指認被告丁○○是否參與本件犯罪，是證人乙○○所言，尚
    難據以採為有利於被告之認定。再參諸證人戊○○先證稱：
    阿猴是甲○○的朋友，我已經不記得其長相云云，嗣又改稱
    ：阿猴不是丁○○，他上次被抓時，我有指認不是他云云（
    參見本院卷第九四頁背面、九五至九六頁），觀之其一方面
    證稱其對「阿猴」之長相已無從記憶，竟又能明確指認被告
    並非「阿猴」云云，實有違常理，顯係迴護被告之詞，不足
    採信。綜上所述，本件事證明確，被告犯行洵堪認定。
二、按手槍在客觀上足以對人之生命、身體、安全構成威脅，具
    有危險性，係屬兇器無訛，共犯戊○○以持槍抵住被害人丙○○之太陽穴之方式取其財物，應已達至其不能抗拒之程度
    。又被告於上開行為後，懲治盜匪條例業經總統於九十一年
    一月三十日公布廢止，同年二月一日起失效，刑法第三百二
    十八條、第三百三十條於同日修正公布施行，同年二月一日
    起生效。被告於本件前開強盜犯行，在懲治盜匪條例廢止之
    前，依被告行為時所適用之法律而言，該條例乃修正前刑法
    （指九十一年一月三十日修正、增訂前之刑法）之特別法，
    依特別法優於普通法之法律適用原則，原應適用懲治盜匪條
    例論處，無適用修正前刑法之餘地。至被告行為後法律有變
    更，應如何適用法律，按懲治盜匪條例之廢止，與刑法強盜
    、擄人勒贖及其結合犯等相關條文之修正及增訂，係經立法
    院於同日三讀通過，並經總統於九十一年一月三十日同日公
    布施行，同年二月一日生效，考其立法之目的，在以修正後
    之刑法取代上開條例，避免修正前之刑法發生中間法之效力
    。故懲治盜匪條例雖曰廢止，然因廢止前後，被告行為在行
    為時至裁判時，均有刑罰規定，該條例之廢止，自屬刑法第
    二條第一項之行為後法律有變更，而非刑事訴訟法第三百零
    二條第四款、第三百八十一條、第三百九十三條第四款所稱
    之刑法「廢止」，亦無所謂因該條例之廢止而應回復適用修
    正前刑法相關條文之餘地，因此，應就被告行為時有效之懲
    治盜匪條例第五條第一項第一款與裁判時修正後之刑法第三
    百三十條第一項予以比較適用。至被告行為時修正前之刑法
    相關條文，既不因上開條例廢止而回復，又非中間法，即無
    所謂比較適用問題（參照最高法院二十五年上字第二六七號
    、二十八年上字第二三九七號、五十一年台上字第二一七九
    號判例及九十一年度台上字第三八五號判決要旨）。是比較
    懲治盜匪條例第五條第一項第一款與修正後刑法第三百三十
    條第一項之規定，以修正後之刑法第三百三十條第一項之規
    定較有利於被告等人，應依刑法第二條第一項但書規定，適
    用修正後之新法，核被告所為，係犯修正後刑法第三百三十
    條第一項之結夥三人以上、攜帶兇器強盜罪。至被告戊○○
    持有槍彈部分、及被害人丙○○遭妨害自由之部分，係屬被
    告戊○○分別於強盜行為前、後，自行起意為之，尚難認其
    此部分犯行與本案被告間亦有犯意之聯絡，附此敘明。被告
    與共犯戊○○（現經台灣高等法院以九十五年度重上更十一
    字第四七號案件審理中）、及業經判決確定之共犯乙○○、
    甲○○間，有犯意聯絡及行為分擔，均為共同正犯。爰審酌
    被告前無犯罪前科，素行尚稱良好，因積欠共犯戊○○債務
    無力清償，方應戊○○之邀約而犯本案，結夥三人、攜帶手
    槍強取被害人財物之犯罪手段，搶得之財物價值數十萬元，
    對被害人身心之恐懼，影響社會治安，惟僅在外把風，未直
    接對害人造成傷害，所分擔之犯罪情節輕重、及犯後坦承犯
    行等一切情狀，量處如主文所示之刑，以示懲儆。又另案（
    台灣高等法院九十四年度重上更十字第九九號被告戊○○強
    盜案件）所扣得之中共黑星手槍乙把（含彈匣一個）及子彈
    十六顆（其中六顆業經試射）等物，為共犯戊○○所有，供
    本案犯強盜罪所用之物，業據被告供明在卷，且均屬違禁物
    是如附表所示之物，應均依刑法第三十八條第一項第一款之
    規定，併予宣告沒收之。
四、據上論斷，應依刑事訴訟法第二百九十九條第一項前段，刑
    法第二條第一項但書、第二十八條、第三百三十條第一項、
    第三十八條第一項第一款，判決如主文。
本案經檢察官鄭克盛到庭執行職務。
中    華    民    國    95    年    7     月   18    日
               刑事第十三庭  審判長法  官  朱瑞娟
                                   法  官  鍾素鳳
                                   法  官  吳佳薇
上正本證明與原本無異。
如不服本判決，應於判決送達後10日內向本院提出上訴狀（應抄
附繕本）。告訴人或被害人如對於本判決不服者，應具備理由請
求檢察官上訴，其上訴期間之計算係以檢察官收受判決正本之日
期為準。
中    華    民    國    95    年    7     月    20    日
                                   書記官 潘文賢
附錄論罪科刑法條：
修正後刑法第三百三十條第一項：
犯強盜罪而有第三百二十一條第一項各款情形之一者，處七年以
上有期徒刑。
前項之未遂犯罰之。
附表
編號    名稱                 數量
一    中共黑星手槍           壹支（含彈匣壹個）
二    子彈                   拾顆


司法院資訊處製作；財團法人民間司法改革基金會備份。
